臺灣雲林地方法院刑事判決
110年度訴字第443號
公  訴  人  臺灣雲林地方檢察署檢察官
被      告  郭新遠


上列被告因傷害案件，經檢察官提起公訴（110年度調偵字第242
號），本院判決如下：
    主  文
郭新遠犯傷害罪，處有期徒刑肆月，如易科罰金，以新臺幣壹仟
元折算壹日。
    事  實
一、郭新遠與鄭群興、戴佳穎相識，緣鄭群興於民國109年12月2
    4日晚間9時許稍前，在郭新遠位於雲林縣○○鄉○○村○○路000
    號住處，與郭新遠因故發生口角爭執，遂於同日晚間9時許
    ，邀同朋友戴佳穎、梁志誠一起至郭新遠前揭住處，郭新遠
    與鄭群興理論時，兩人一言不合，引發肢體衝突，郭新遠竟
    基於傷害人之身體之犯意，持鐵棍（未扣案）毆打鄭群興、
    戴佳穎身體部位，致鄭群興受有胸部挫傷、腹部挫傷、右膝
    挫傷（起訴書記載為頭部及手腳多處傷害），戴佳穎則受有
    胸部鈍挫傷、腹部鈍挫傷、四肢多處擦挫傷等傷害，過程中
    鄭群興亦持安全帽（未扣案）毆打郭新遠身體部位，戴佳穎
    則徒手毆打郭新遠身體部位，致郭新遠受有頭部鈍挫傷、鼻
    部鈍挫傷、胸壁鈍挫傷、右足踝鈍挫傷等傷害（鄭群興、戴
    佳穎涉嫌傷害部分，另經判決），梁志誠則在旁見聞上情。
    其後，經郭新遠之母親陳錦美出面制止，並報警處理，鄭群
    興、戴佳穎遂對郭新遠提出傷害告訴，始查悉上情。
二、案經鄭群興、戴佳穎訴由雲林縣警察局斗六分局報告臺灣雲林
    地方檢察署檢察官偵查起訴。
    理  由
壹、程序方面（關於證據能力）：
　　按被告以外之人於審判外之言詞或書面陳述，除法律有規定
    者外，不得作為證據；被告以外之人於審判外之陳述，雖不
    符刑事訴訟法第159條之1至第159條之4規定，而經當事人於
    審判程序同意作為證據，法院審酌該言詞陳述或書面陳述作
    成時之情況，認為適當者，亦得為證據，同法第159條第1項
    、第159條之5第1項定有明文。經查，本判決所引用被告以
    外之人於審判外之言詞或書面陳述，檢察官、被告郭新遠於
    本院準備程序、審理程序時均陳明同意作為證據使用，經審
    酌該等言詞或書面陳述作成時並無違法或不當之情況，亦無
    違法取證等瑕疵，且與待證事實具有關聯性，認以之作為證
    據應屬適當，均有證據能力。
貳、實體方面：
一、被告固坦承與告訴人鄭群興、戴佳穎相識，其有於上開時、
    地先與鄭群興發生口角爭執（即有對告訴人鄭群興開玩笑說
    來「釘孤支」，鄭群興就翻臉了），後告訴人鄭群興帶告訴
    人戴佳穎到其住處，告訴人2人有毆打被告等情，惟矢口否
    認有傷害告訴人2人之行為，辯稱：我沒有拿鐵棍打他們，
    我都沒有還手，是鄭群興找戴佳穎、梁志誠一起到我家，梁
    志誠不敢進來，鄭群興、戴佳穎一到我家就衝進來，鄭群興
    拿我家的安全帽敲我頭部，戴佳穎把我壓在地上打，我一直
    被壓制在地上毆打，沒辦法出手，不知道他們為什麼會受傷
    云云。
二、經查：
　㈠告訴人2人前揭被害情節，業據⒈證人鄭群興於警詢、偵訊時
    證述：案發當天我先到郭新遠家裡喝酒，他有跟我嗆聲說要
    「釘孤支」，我回他「請你喝酒，還要被你消遣，沒有道理
    」，我就找戴佳穎、梁志誠一起去跟郭新遠理論，我到郭新
    遠家裡後，就問他「為什麼請你喝酒，還要被你消遣？」郭
    新遠就出拳打我胸口，我便回擊跟他互毆，郭新遠就從他家
    櫃子拿出1根鐵棍打向我跟戴佳穎，戴佳穎看我身材矮小，
    怕我被郭新遠打死，就衝上前幫我擋了好幾棍，我的腳跟戴
    佳穎的胸口、手部都有被鐵棍打到受傷，之後我隨手拿郭新
    遠家中的安全帽反擊，我看郭新遠好像抓狂了，我跟戴佳穎
    、梁志誠就趕快離開，我跟戴佳穎就去驗傷等語（警卷第21
    至24頁；偵卷第61至62頁），及⒉證人戴佳穎於警詢、偵訊
    時證述：案發當天，鄭群興原本與郭新遠在郭新遠家裡喝酒
    ，鄭群興說與郭新遠發生口角，被郭新遠挑釁，就來梁志誠
    家裡，找我跟梁志誠一起去郭新遠家理論，我跟鄭群興到郭
    新遠住處，鄭群興就問郭新遠為什麼剛剛要嗆他「釘孤支」
    ，郭新遠沒有回答，就徒手毆打鄭群興，我看到他們打在一
    起，我就將他們拉開，郭新遠換打我，我為了反擊，才將他
    推倒並壓在地上，最後變成3個人扭打在一起，郭新遠的媽
    媽勸我們不要打了，將我們3個人拉開，郭新遠就趁空隙去
    客廳的廚櫃拿出鐵棒打我跟鄭群興，打了幾下後，我被郭新
    遠打趴在地上，郭新遠並把我拖在地上，因為郭新遠有武器
    ，我跟鄭群興擔心打不過他，就趕快離開等語（警卷第27至
    30頁；偵卷第75至79頁）歷歷，核與證人即被告與告訴人2
    人之共同友人梁志誠於警詢、本院審理時證稱：我跟鄭群興
    、戴佳穎、郭新遠都是朋友，跟鄭群興、戴佳穎認識比較久
    ；案發當晚，我本來在家中跟戴佳穎聊天，聊到一半，鄭群
    興來我家，說他常常買食物請郭新遠吃，還被郭新遠消遣（
    台語稱「洗臉」），叫我跟戴佳穎陪他去找郭新遠理論，我
    就跟戴佳穎雙載過去，到郭新遠家時，我先去對面麵攤吃麵
    ，過一下子聽見大小聲，就去郭新遠家門口查看，看到他們
    3個扭打成一團，打起來，有看到郭新遠拿鐵棍（一根長長
    、鐵的東西，手比約70公分）毆打戴佳穎，鄭群興跑給郭新
    遠追，過程中鄭群興、戴佳穎有徒手毆打郭新遠，制止郭新
    遠繼續毆打他們，隨後郭新遠的媽媽出來制止，還不小心跌
    倒，他們3個才停手，之後鄭群興就騎車離開郭新遠家，我
    就載戴佳穎離開，鄭群興、戴佳穎有受傷，鄭群興說腹部痛
    ，兩人說要去醫院，鄭群興說要請太太載他去等語（警卷第
    25至26頁；本院卷第262至276頁）大致相符，又證人3人就
    被告與告訴人2人發生衝突之緣由，與被告所述吻合，就被
    告與告訴人2人是「互毆」，過程中被告有持武器攻擊告訴
    人2人等情，所述亦互核大致相合，並有案發當晚之雲林縣
    警察局勤務指揮中心受理110報案紀錄單（案件描述分別為
    ：①雲林縣○○鄉○○村○○000號有4人打架事件、②雲林縣○○鄉○○
    村○○000號有民眾打架事件）（本院卷第375、376頁）、告
    訴人戴佳穎之國立成功大學醫學院附設醫院斗六分院（下稱
    成大斗六分院）診斷證明書（警卷第33頁）、告訴人2人之
    成大斗六分院急診病歷（含傷勢照片）暨本院公務電話紀錄
    （本院卷第319至345頁）、被告之成大斗六分院診斷證明書
    （警卷第31頁）附卷可憑，上開證述自具有一定之可信度。
　㈡細觀告訴人戴佳穎之成大斗六分院診斷證明書（警卷第33頁
    ）、告訴人2人之成大斗六分院急診病歷（含傷勢照片）暨
    本院公務電話紀錄（本院卷第319至345頁），可知告訴人2
    人均係於案發當日即至成大斗六分院急診就醫，告訴人鄭群
    興就診時間為「23時29分」許，告訴人戴佳穎就診時間為「
    23時39分」許，比對前揭被告之成大斗六分院診斷證明書（
    警卷第31頁），至同間醫院急診時間為案發當天「22時36分
    」許，就醫時間相近，益徵證人梁志誠證述告訴人2人離開
    被告住處後，有說要去醫院就醫，鄭群興說要請太太載他去
    醫院之就醫過程屬實，告訴人2人就醫過程並無不合常情之
    處；再者，告訴人鄭群興就醫時即主訴就診前遭棍棒打傷腹
    部，經診斷受有胸部挫傷、腹部挫傷、右膝挫傷等傷害，告
    訴人戴佳穎就醫時亦主訴就診前遭棍棒打傷胸部，右手、右
    膝擦挫傷，經診斷受有胸部鈍挫傷、腹部鈍挫傷、四肢多處
    擦挫傷等傷害，告訴人2人所受傷勢，與渠等前揭所描述告
    訴人鄭群興遭被告毆打「胸部、腳部」等身體部位，告訴人
    戴佳穎遭被告毆打「胸口、手部」等身體部位，大致吻合，
    且比對告訴人戴佳穎之傷勢照片（本院卷第345頁），胸部
    部分明顯有長條狀紅腫痕跡，與遭鐵棍（棍棒類武器）毆打
    的形狀傷相符，足見告訴人2人所述遭被告持鐵棍毆打之情
    節，確實有據。綜上相互勾稽，實難想像係告訴人2人為了
    陷害被告，事後刻意自己加工造成上開傷勢，是認告訴人2
    人受有前揭傷害，是遭被告徒手及持鐵棍毆打無訛。
　㈢至證人即被告母親陳錦美雖於警詢時證述（含指認）：鄭群
    興、戴佳穎到我家中，鄭群興拿安全帽砸向我兒子郭新遠頭
    部，戴佳穎則是一直搥打我兒子，現場有點混亂，戴佳穎打
    我兒子那邊我忘記了，郭新遠沒有毆打他們，也都沒有還手
    等語（警卷第4頁），然所謂被告「沒有動手毆打，也沒有
    還手」的說法，顯然無法解釋何以告訴人2人離開被告住處
    前往醫院急診時，經診斷受有前揭傷害，且證人陳錦美為被
    告之至親，不能排除就是在偏袒被告，此維護被告之詞，自
    不足採，無從作為對被告有利認定。
三、綜上所述，被告空言否認有為本案傷害之犯行，顯係推諉卸
    責之詞，不足採信。本案事證明確，被告上開傷害犯行堪以
    認定，應依法論科。
四、論罪科刑：
  ㈠核被告所為，係犯刑法第277條第1項之傷害罪。
  ㈡被告傷害告訴人2人之時間密接、地點同一，顯係基於單一犯
    意為之，應屬接續犯而僅論以一罪。又被告以一傷害行為，
    同時使告訴人2人受傷，屬想像競合犯，應依刑法第55條前
    段規定從一重處斷。
  ㈢至被告及告訴人鄭群興雖表示兩人在案發前有一起飲酒，然
    被告於警詢時可以明白說明案發前、案發時及案發後之過程
    （警卷第13、14頁），可見被告當晚縱有喝酒，但應無酒醉
    到「辨識行為違法或依其辨識而行為之能力顯著減低，或欠
    缺辨識行為違法或依其辨識而行為之能力」之情形，附此敘
    明。
  ㈣爰審酌被告因故與告訴人鄭群興發生口角衝突，並因告訴人
    鄭群興發找告訴人戴佳穎一起去跟被告理論，進而與告訴人
    鄭群興，引發肢體衝突，被告即以上開方式傷害告訴人2人
    ，致告訴人2人分別受傷前揭傷害，所為均應予非難；衡以
    告訴人鄭群興到場表示：我們3個都有打，都有受傷，我被
    起訴我也覺得很無奈，希望趕趕快結案等語，告訴人戴佳穎
    則到場表示：我們有打郭新遠，他也有打我們，我有被他用
    鐵棍打到，我有醫院的證明；我對傷害他部分，我有要負責
    任的意思，他卻一點也沒有要負責任等語（本院卷第278、2
    79頁），併考量被告犯後並未坦承犯行，此固為被告防禦權
    之行使，但無法在犯後態度上對被告為有利認定，另被告雖
    有與告訴人2人調解之意願，但迄今無法與告訴人2人達成共
    識，而未能調解成立（本院卷第107、152頁）；復參以被告
    前有竊盜之前科紀錄，有臺灣高等法院被告前案紀錄表在卷
    可參，暨被告自陳目前在工地工作，喪偶多年，家中有父母
    、女兒（87年次）之家庭狀況，為國中畢業之教育程度，以
    及被告犯罪之動機、目的、手段，檢察官、被告對量刑之意
    見等一切情狀，量處如主文所示之刑，並諭知易科罰金之折
    算標準。
五、被告為本案傷害犯行所持用之「鐵棍」，雖均屬被告所得支
    配之物，且為供本案犯罪使用之物，但考量該「鐵棍」是一
    般家庭所常見之工具，又未扣案，是認沒收均欠缺刑法上重
    要性，依據刑法第38條之2第2項之規定，裁量不併予宣告沒
    收。
六、應依刑事訴訟法第299條第1項前段（程序法）之規定，判決
    如主文。
本案經檢察官程慧晶提起公訴，檢察官顏鸝靚到庭執行職務。
中　　華　　民　　國　　111 　年　　7 　　月　　26　　日
                  刑事第五庭    審判長法  官  梁智賢
                                      法  官  張恂嘉
                                      法  官  陳雅琪
以上正本證明與原本無異。
如不服本判決，應於判決送達後20日內，向本院提出上訴狀。（
須附繕本）
                                      書記官  陳怡心
中　　華　　民　　國　　111 　年　　7 　　月　　27　　日
附錄法條：
中華民國刑法第277條
傷害人之身體或健康者，處5年以下有期徒刑、拘役或50萬元以
下罰金。
犯前項之罪，因而致人於死者，處無期徒刑或7年以上有期徒刑
；致重傷者，處3年以上10年以下有期徒刑。